【裁判字號】    97,訴,549
【裁判日期】    970530
【裁判案由】    塗銷抵押權登記
【裁判全文】
臺灣板橋地方法院民事判決               97年度訴字第549號
原      告  甲○
被      告  環球日報社股份有限公司
法定代理人  丙○○
法定代理人  乙○○
法定代理人  己○○
法定代理人  戊○○
上一人
訴訟代理人  楊靖儀律師
複代理人    蔡惠子律師
複代理人    莊立群律師
上列當事人間請求塗銷抵押權登記事件，經本院於民國97年5 月
30日言詞辯論終結，判決如下：
    主  文
被告應將坐落台北縣新莊市○○段708 地號土地所有權應有部分
五分之一及地上建物1264建號（門牌號碼台北縣新莊市○○街68
巷8 號4 樓）所有權全部以台北縣新莊地政事務所79年莊登字第
006222號所為之抵押權設定登記，予以塗銷。
訴訟費用由被告負擔。
    事實及理由
一、被告公司於94年7 月14日經高雄市政府命令解散，惟未選任
    清算人，而丙○○、乙○○、己○○、戊○○為被告公司之
    董事，此有公司設立登記事項卡、臺灣高雄地方法院函可稽
    ，依公司法第322 條規定「公司之清算，以董事為清算人」
    ，爰將丙○○、乙○○、己○○、戊○○列為被告公司之法
    定代理人，先予敘明。
二、原告主張：原告之前手丁○○因經營被告公司台中分社，為
    擔保丁○○對被告公司債務之清償，而提供坐落台北縣新莊
    市○○段708 地號土地及地上建物1264建號（當時門牌號碼
    為台北縣新莊市○○路377 巷7 弄11之3 號，現為台北縣新
    莊市○○街68巷8 號4 樓），於民國79年2 月21日以台北縣
    新莊地政事務所莊登字第006222號登記，為被告設定新台幣
    （下同）340 萬元之最高限額抵押權，抵押期限自79年2 月
    20日起至79年8 月31日止。惟丁○○於抵押權設定後，並未
    積欠被告債務，抵押權所擔保之債權不存在，被告自負有塗
    銷抵押權登記之義務，惟被告公司業已解散，又未選任清算
    人，無從協同辦理塗銷登記，原告自丁○○受讓取得前揭土
    地及建物之所有權，為此本於所有權，訴請被告塗銷上開抵
    押權設定登記。
三、被告之法定代理人乙○○稱：丁○○於抵押權設定後，並未
    積欠被告債務，抵押權所擔保之債權不存在，惟被告公司業
    已解散，又未選任清算人，無從協同辦理塗銷登記等語。
四、被告之法定代理人戊○○稱：對於被告公司之業務並不清楚
    等語。
五、原告主張之事實，業據其提出土地及建物登記謄本為證，並
    經證人丁○○證述在卷，且為被告之法定代理人乙○○所不
    爭執，堪認原告之主張為真實。
六、按所有人對於無權占有或侵奪其所有物者，得請求返還之；
    對於妨害其所權者，得請求除去之；有妨害所有權之虞者，
    得請求防止之，民法第767 條定有明文。本件抵押權之設定
    ，係為擔保訴外人丁○○對被告之債務，惟丁○○並未積欠
    被告債務，則抵押權所擔保之債權不存在，基於抵押權之從
    屬性，抵押權應歸於消滅，本件抵押權之登記對於原告之所
    有權自有妨害，原告請求被告塗銷上開抵押權登記，洵屬有
    據，應予准許。
七、結論：原告之訴為有理由，依民事訴訟法第78條，判決如主
    文。
中    華    民    國    97    年    5     月    30    日
                  民事第三庭法  官  陳映如
以上正本係照原本作成
如對本判決上訴，須於判決送達後20日內向本院提出上訴狀
中    華    民    國    97    年    5     月    30    日
                            書記官  李錦輝


司法院資訊處製作；財團法人民間司法改革基金會備份。
